【裁判字號】    98,上易,86
【裁判日期】    980520
【裁判案由】    損害賠償
【裁判全文】
臺灣高等法院高雄分院民事判決          98年度上易字第86號
上  訴  人  金格食品股份有限公司
法定代理人  甲○○
訴訟代理人  戊○○
被 上訴 人  丁○○（原名歐素美）
                      之4號
            乙○○
上列當事人間請求損害賠償事件，上訴人對於中華民國98年2 月
26日臺灣高雄地方法院98年度訴字第144 號第一審判決提起上訴
，本院於98年5月13日言詞辯論終結，判決如下：
    主  文
上訴駁回。
第二審訴訟費用由上訴人負擔。
    事實及理由
一、上訴人起訴主張：訴外人丙○○原為伊公司之高雄中正門市
    之店長，由被上訴人丁○○、乙○○擔任人事保證人。丙○
    ○於民國95、96年間，多次挪用公款，製作不實之帳單向伊
    詐領業務獎金，金額共計新台幣（下同）1,207,186 元，伊
    於96年7 、8 月發現上情後，丙○○出具切結書，同意自96
    年11月起按月分期攤還上開款項，如有一期不履行，債務視
    為全部到期。惟丙○○迄至97年7 月止僅償還45,000元，其
    後即未再給付，屢經伊催討，丙○○均置之不理，被上訴人
    既均為丙○○之人事保證人，自應就對伊負連帶清償之責。
    爰依人事保證契約之法律關係，聲明請求被上訴人連帶給付
    1,207,186 元，及自支付命令送達之翌日起至清償日止，按
    年利率5%計算之利息。
二、被上訴人丁○○則以：85年係因丙○○需要工作，其遂在丙
    ○○所拿來之員工保證書上簽名，上訴人公司人員未曾向其
    對保，亦未知會其上開文書之重要性為何，且該保證書已逾
    3 年有效期間。被上訴人乙○○以：上訴人提出附卷（影本
    ）之員工保證書及對保書上之簽名及印章均非其所為，伊未
    擔任丙○○之人事保證人，不需負責等語，資為抗辯。
三、原審為上訴人全部敗訴之判決。上訴聲明求為廢棄原判決，
    命被上訴人連帶給付1,207,186 元本息；被上訴人則求為駁
    回上訴。
四、本院判斷：
  (一)按人事保證約定之期間，不得逾3 年。逾3 年者，縮短為3
    年。人事保證未定期間者，自成立之日起有效期間為3 年，
    民國88年4 月21日修正公布，89年5 月5 日施行之民法第75
    6 條之3 第1 項、第3 項定有明文。上開規定，依民法債編
    施行法第35條規定，於民法債編修正施行前成立之人事保證
    ，亦適用之。是而除在修正施行前，已有保證人應負保證責
    任之事由發生，保證人之賠償責任即告確定，不能因上開修
    正規定之施行，而使其溯及的歸於消滅外，民法債編修正施
    行前成立之人事保證，其未定期間，而於民法債編修正施行
    之日成立已滿3 年者，應認至民法債編修正施行之日，契約
    失其效力。本件上訴人所提出被上訴人名義擔任丙○○人事
    保證之保證書二份，該份載有丁○○名義之保證書日期記載
    85年5 月（以下稱前者），乙○○名義之該份則未載日期（
    原審卷第4 、第6 頁），惟據上訴人陳稱該未載日期之保證
    係成立於89至90年間（以下稱後者），而丙○○挪用、詐領
    上訴人公司款項之時間係95、96年間，上述二件人事保證契
    約，又均未定保證期間，則依前揭規定及說明，前者之契約
    至民法債編修正施行之日即89年5 月5 日已失效力，後者之
    契約至92、93年間亦失其效力。
  (二)上訴人雖以：其於95年11月23日有郵寄對保書予丁○○，於
    96年11月23日有郵寄對保書予乙○○，均據被上訴人二人簽
    章投郵寄回上訴人公司，足認被上訴人於95年11月、96年11
    月間均繼續同意擔任丙○○之人事保證等語，並提出各該對
    保書為證。姑不論乙○○否認該對保書簽章係其所為，矧稱
    人事保證者，謂當事人約定，一方於他方之受雇人將來因職
    務上之行為而應對他方為損害賠償時，由其代負賠償責任之
    契約。為示慎重，並期減少糾糾, 於89年5 月5 日施行之民
    法756 條之1 第2 項乃明定人事保證契約，應以書面為之。
    既規定須以書面為之，而人事保證復具有單務契約、無償契
    約性質，為保護立於較弱勢、不利地位之保證人，該書面契
    約內容必具備足使保證人明確瞭解其擔任保證人係在如何之
    情形下，如何範圍內，應代負賠償責任始可，否則即無由有
    效成立人事保證契約。經查，上訴人據為主張其於95年11月
    23日、96年11月23日分別寄予被上訴人之「對保書」，其內
    容為「本公司職員丙○○君蒙台端擔保，茲為完成對保手續
    ，如屬無誤敬請簽章後擲還，至為感謝」（原審卷第5 頁、
    第7 頁），此除之外並無其他書面文件一併寄送，亦未與被
    上訴人面洽，為上訴人所不爭之事實，而渠等先前於85年、
    89年或90年擔任人事保證之契約，早於89年5 月及92或93年
    間失其效力，已如前述。則對已失效力之契約，並不因上訴
    人嗣經過5 年多後（前者），或3 、4 年之後（後者），寄
    送上述未載具體義務內容之對保書予被上訴人簽章，即謂繼
    續或重新有效成立被上訴人之人事保證契約。更況，當事人
    間如無特別約定，對於僱用人於訂約時，業已發生之損害，
    保證人不負賠償責任。據上訴人主張其受雇人丙○○挪用、
    詐領獎金致公司受損害之時間係95、96年間（於96年7 、8
    月間發現），其於損害發生後之95年11月23日、96年11月23
    日始寄發未載具體義務之上述「對保單」予被上訴人，則其
    主張被上訴人應代負賠償責任，依上開說明，亦非可取。
五、綜上所述，被上訴人與上訴人間並不存有對丙○○之人事保
    證契約關係，上訴人以丙○○95、96年間因職務上行為，致
    上訴人對丙○○有1,207,186 元之損害賠償請求權，主張被
    上訴人係擔任丙○○人事保證，請求被上訴人就上額代負賠
    償責任，核屬無據，不應准許。原審為上訴人敗訴之判決，
    理由容有未洽，惟結論則無二致，應予維持。上訴論旨指摘
    原判決不當，求予廢棄改判，為無理由，應駁回其上訴。
六、據上論結，本件上訴為無理由，依民事訴訟法第449 條第2
    項、第1項、第78條，判決如主文。
中    華    民    國    98    年    5     月    20    日
                              民事第六庭
                                  審判長法官  許明進
                                  法      官  張明振
                                  法      官  李炫德
以上正本證明與原本無異。
本件判決不得上訴。
中    華    民    國    98    年    5     月    22    日
                                  書  記  官  陳曼智


司法院資訊處製作；財團法人民間司法改革基金會備份。
